【裁判字號】    95,勞簡上,7
【裁判日期】    950705
【裁判案由】    給付資遣費等
【裁判全文】
臺灣臺北地方法院民事判決             95年度勞簡上字第7號
上  訴  人  戊○○○○○
法定代理人  甲○○
訴訟代理人  乙  ○
複  代理人  丁○○
被  上訴人  乙○津
訴訟代理人  丙○○
上列當事人間請求給付資遣費等事件，上訴人對於中華民國94
年12月5日臺灣臺北地方法院臺北簡易庭94年度北勞簡字第62號
第一審判決提起上訴，本院於民國95年6月21日言詞辯論終結，
判決如下：
    主  文
上訴駁回。
第二審訴訟費用由上訴人負擔。
    事實及理由
一、被上訴人起訴主張：伊自民國（下同）88年6月間起受雇於
    上訴人擔任會計職務，月薪新台幣（下同）37,500元，詎上
    訴人於94年3月30日告以其將於同年4月1日起變更經營形態
    ，並將被上訴人之職務變更為開發業務之公關，薪資則驟降
    為每月18,000元。然被上訴人肢體中度殘障，顯非能勝任業
    務開發之工作，上訴人刻意將被上訴人之會計職務調整為不
    能適任之公關工作，有違兩造間原約定之勞動契約，被上訴
    人爰依勞動基準法第14條第1項第6款規定，於94年3月31日
    以台北青田郵局第302號存證信函通知上訴人自同年4月1日
    起終止勞動契約，並提起本訴，請求上訴人依同法第16條及
    第17條之規定給付預告工資及資遣費。並聲明：上訴人應給
    付被上訴人258,000元及自起訴狀繕本送達之翌日起至清償
    日止按年息5%計算之利息。
    原審判決上訴人應給付被上訴人資遣費218,750元，及自94
    年5月10 日起至清償日止，按年息5%計算之利息，及為假執
    行之宣告，而駁回被上訴人其餘之訴（該駁回部分未經被上
    訴人提起上訴，業經判決確定）。並於本院聲明：上訴駁回
    。
二、上訴人則以：當時僅係與被上訴人協商調整職務為公關，底
    薪為18,000元左右，尚未談成，亦未變更，被上訴人自94年
    4 月1日起即未再上班，連續曠職3日，並經上訴人解僱，是
    被上訴人終止勞動關係並不合法云云。並聲明：（一）原判
    決不利於上訴人之部分廢棄。（二）上開廢棄部分，被上訴
    人在第一審之訴駁回。
三、經查，被上訴人自88年6月間起受僱於上訴人擔任會計職務
    ，月薪37,500元，數年來均未變動，嗣因上訴人告以其將於
    同年4月1日起變更經營形態，並將被上訴人之職務變更為開
    發業務之公關，薪資亦降為每月18,000元左右，被上訴人自
    知身為中度肢障，無法勝任調整之工作，而於94年3月31日
    以台北青田郵局第302號存證信函通知上訴人自同年4月1日
    起終止勞動契約，並請求上訴人依同法第16條及第17條之規
    定給付預告工資及資遣費，復向台北市政府勞工局提出申訴
    ，上訴人則於94年4月4日以存證信函回覆被上訴人，表示被
    上訴人擅自離開工作崗位，無故曠職超過3天，上訴人依法
    有權開除被上訴人以維權利等情，有兩造各自提出之存證信
    函、台北市政府勞工局文件收據暨調會紀錄、（見本院卷第
    第6頁至第9頁、第24頁至第34頁）等件可稽，並為兩造所不
    爭執，應可信實。
四、惟被上訴人主張上訴人應給付資遣費等語，則為上訴人否認
    ，並以前開情詞置辯。是本件之爭點即在於：兩造間之契約
    是否業經被上訴人先於合法終止？被上訴人請求上訴人給付
    資遣費有無理由？茲分述如下：
(一)按雇主違反勞動契約或勞工法令，致有損害勞工權益之虞者
    ，勞工得不經預告終止契約，勞動基準法第14條第1項第6款
    定有明文。經查，兩造間於88年6月間成立系爭勞動契約時
    起，即約定被上訴人擔任之職務為會計，並約定月薪為37,
    500元，數年來均未變動，嗣經上訴人告以其將於94年4 月1
    日起變更經營形態，並將被上訴人之職務變更為開發業務之
    公關，薪資亦降為每月18,000元左右，被上訴人乃於同年3
    月31日以存證信函通知上訴人自同年4月1日起終止勞動契約
    等情，為兩造所不爭執，並有台北青田郵局第302號存證信
    函可考，應可信實。
(二)上訴人雖辯稱：其將被上訴人之職務變更為開發業務之公關
    ，及薪資調降為每月18,000元左右，尚在協商階段云云。惟
    查，上訴人確曾將被上訴人前開職務之變更及薪資之調降等
    情告知被上訴人，倘上訴人不欲變動被上訴人之職務及薪資
    ，要無告知其職務與薪資將有如前述之變動，參酌上訴人並
    未告知被上訴人，如不同意前開勞動條件之變動，兩造間仍
    可維持原定之勞動條件內容，並參酌上訴人於94年4月4日寄
    予被上訴人之存證信函之內容：「（略）一、本館於94年4
    月1日起將有新的股東加入，為本館開創新的紀元與里程碑
    ，在此同時為了配合公司新的組合新的制度本館股東經過審
    慎仔細之考慮，並參考乙○津同仁過去多年在本館之表現，
    確認其有溝通與協調之長才且對開發新客源之能力亦有獨道
    之處，為此本館股東一致同意欲借重乙○津同仁之長才且於
    94年4月1日起由原任會計之職調任客戶開發主任之職，並期
    盼乙○津同仁能不負本館股東之期盼進而協助本館擴大經營
    。二、戊○○○○○於94年4月1日起啟用新的公司制度為能
    就近照顧員工及維護員工日常生活之安全，本館提供食宿並
    不再額外補貼租屋津貼與餐費於員工，另對客戶開發之員工
    給予績效獎金，盼此新制度下能有別於過去。至於乙○津同
    仁提及薪資18,000元乙事，本館願在此作一說明，18,000
    元及本館欲給予乙○津同仁之底津部份外加提供食宿及業績
    與出勤獎金，此薪資的調整與乙○津同仁所提全薪降至為
    18,000元出入甚大。（略）四、以上3點說明足以代表本館
    繼續經營之決心，且本館已依舊員工之工作長才作職務適當
    之調整，絕非像乙○津同仁陳述那般不合理，另對乙○津同
    仁提及薪資乙事，本館已於第2點聲明中作出確切之說明，
    盼乙○津同仁能誠心接受新的職務安排為本館業務開發多盡
    一份心力，本館亦深信乙○津同仁有此能力接受新的職務及
    挑戰，一切工作與薪資內容尚在協調階段怎奈乙○津同仁卻
    無視勞基法所規定擅自離開工作崗位無故曠職超過3天本館
    依勞基準規定有權開除其員工藉以維護本館之權利。」（見
    原審卷第31-34頁）等語以觀，堪認上訴人因於同年4月1日
    將有新股東加入，為配合公司新的組合及新的制度，確有調
    整被上訴人工作職務內容及薪資給付之打算，並已告知被上
    訴人將自同年4月1日起實施調整職務等情，信屬非虛。上訴
    人一再辯稱有關被上訴人之職務調整及薪資減縮，尚在協商
    階段云云，顯與事證不符，並無可取。
(三)上訴人復辯稱被上訴人之職務雖調整為公關一職，然此公關
    職務不需實行商務之交際應酬，所謂之客戶開發亦僅係電話
    職繫，與會計一職同屬於內務性質，而每月月薪18,000元係
    指底薪而言，另可加計其他獎金，兩造可以協商云云。惟查
    ，被上訴人自88年6月間受僱於上訴人擔任會計一職時起，
    兩造即約定被上訴人擔任之職務為會計、月薪固定為37,500
    元，現因上訴人將變更經營形態，而將被上訴人之職務變更
    為開發業務之公關，薪資則降為每月底薪18,000元左右，如
    此勞動條件之更異，顯係對被上訴人為不利益之變更，自應
    徵得被上訴人之同意。上訴人雖云公關職務不需實行商務之
    交際應酬，所謂之客戶開發亦僅係電話職繫，與會計一職同
    屬於內務性質云云。然查，姑不論被上訴人本身係中度肢障
    者，徵之被上訴人之專長，原係會計工作，此工作既無需應
    酬客戶，又可按月領取固定薪資，一旦調整為公關職務，豈
    有不需與客戶週旋之理？且其如未開發客戶或與美髮師、設
    計師等維持良好關係，則其除了底薪18,000元外，所謂之其
    餘之獎金，又待從何而來？而如無法領得其他獎金，被上訴
    人每月之薪資豈非僅只18,000元？凡此，足見上訴人所辯被
    上訴人之職務與薪資，並無不利益於被上訴人之變動云云，
    核與事實不符，洵無可取。是被上訴人主張上訴人有違反勞
    動契約之情形，信屬有徵，其據以於94年3月31日發函表示
    自同年4月1日起終止契約自屬有據，應認兩造間之勞動契約
    ，業經被上訴人合法終止。
五、承前所述，上訴人既片面決定將自同年4月1日起即將調整被
    上訴人原有之會計工作，轉為公關職務，月薪亦將由37,500
    元調降為18,000元，顯係將兩造原所約定之勞動條件為不利
    益於被上訴人之變更，而有損害被上訴人權益之虞，揆諸前
    開勞動基準法第14條第1項第6款之規定，被上訴人自得不經
    預告終止契約。本件被上訴人既已依法於同年3月31日發函
    不經預告終止兩造間之系爭勞動契約，是上訴人於同年4月4
    日復就業經被上訴人合法終止之系爭契約再為終止，即屬乏
    據。從而，被上訴人依勞動基準法第14條第4項規定準用同
    法第17條之規定，請求上訴人依其工作年資（5年10個月）
    ，發給5又10/12年資基數之資遣費218,750元（月平均工資
    37,500×年資基數5又10/12＝218,750），洵屬有據，應予
    准許。上訴人辯稱其無庸給付資遣費云云，並無可取。原審
    判決上訴人應給付被上訴人資遣費218,750元，及自94 年5
    月10日起至清償日止，按年息5%計算之利息，並為假執行之
    宣告，於法即無不合，上訴人上訴意旨指摘原判決此部分不
    當，為無理由，上訴應予駁回。
六、本件判決事證已明，兩造其餘攻擊防禦方法及舉證，核與判
    決結果無影響，爰不另一一論述。
七、據上論結，本件上訴為無理由，依民事訴訟法第436條之1第
    3項、第449條第1項、第78條，判決如主文。
中    華    民    國    95    年    7     月     5    日
                  勞工法庭    審判長法  官  黃莉雲
                                    法  官  鄭佾瑩
                                    法  官  林振芳
以上正本係照原本作成
不得上訴
中    華    民    國    95    年    7     月     5    日
                                    書記官  李淑芬


司法院資訊處製作；財團法人民間司法改革基金會備份。
